臺灣高雄地方法院刑事判決　　　　　　　　　　　　　九十年度訴字第一八五九號
　　公　訴　人　臺灣高雄地方法院檢察署檢察官
　　被　　　告　丙○○
　　選任辯護人　鄭國安
　　　　　　　　陳炳彰
　　　　　　　　吳麗珠
　　被　　　告　丁○○
　　選任辯護人　吳建勛
　　　　　　　　吳賢明
　　　　　　　　游雪莉
　　被　　　告　甲○○
　　選任辯護人　王進勝
　　　　　　　　江雍正
　　　　　　　　黃淑芬
右列被告因違反槍砲彈藥刀械管制條例等案件，經檢察官提起公訴（八十九年度偵字
第二六五四三號），本院判決如左：
    主    文
甲○○共同意圖為自己不法之所有，以恐嚇使人將本人之物交付，未遂，累犯，處有
期徒刑壹年伍月；又未經許可，持有手槍，累犯，處有期徒刑柒年，扣案之義大利貝
瑞塔廠製、ＭＯＤ‧九二ＦＳ口徑九釐米制式半自動手槍壹把（槍枝管制編號第00
00000000號）及口徑九釐米制式子彈捌顆，均沒收；又行使偽造私文書，足
以生損害於公眾及他人，累犯，處有期徒刑壹年陸月，變造之乙○○國民身分證上甲○○相片壹張，偽造之高雄縣警察局湖內分局警訊筆錄上「乙○○」簽名壹枚、指印
捌個，逕行逮捕通知書上「乙○○」簽名、指印各壹枚，夜間詢問同意書上「乙○○
」之簽名壹枚，檢察官偵訊筆錄上「乙○○」之簽名壹枚，臺灣高雄地方法院押票上
「乙○○」之指印壹個，均沒收。應執行有期徒刑玖年拾月，扣案之義大利貝瑞塔廠
製、ＭＯＤ‧九二ＦＳ口徑九釐米制式半自動手槍壹把（槍枝管制編號第00000
00000號）及口徑九釐米制式子彈捌顆，變造之乙○○國民身分證上甲○○相片
壹張，偽造之高雄縣警察局湖內分局警訊筆錄上「乙○○」簽名壹枚、指印捌個，逕
行逮捕通知書上「乙○○」簽名、指印各壹枚，夜間詢問同意書上「乙○○」之簽名
壹枚，檢察官偵訊筆錄上「乙○○」之簽名壹枚，臺灣高雄地方法院押票上「乙○○
」之指印壹個，均沒收。
丙○○共同意圖為自己不法之所有，以恐嚇使人將本人之物交付，未遂，處有期徒刑
壹年貳月。
丁○○無罪。
    事    實
一、甲○○曾於民國七十八年間犯殺人等罪，經臺灣嘉義地方法院判處有期徒刑十三
    年，經臺灣高等法院臺南分院駁回上訴確定，嗣於八十年間經減刑為有期徒刑九
    年一月，甫於八十七年十二月二十五日因假釋期滿執行完畢。仍不知悔改，明知
    制式手槍及子彈均為管制物品，非經中央主管機關許可，不得持有，竟於不詳時
    間、地點無故取得並持有義大利貝瑞塔廠製、ＭＯＤ‧九二ＦＳ口徑九釐米制式
    半自動手槍一把及口徑九釐米制式子彈十四顆，並於八十九年十一月初某日，在
    臺南市○○路九期重劃區拾獲乙○○遺失之國民身分證，而意圖為自己不法之所
    有，將該乙○○遺失之國民身分證侵占入己，再基於變造他人國民身分證之犯意
    聯絡，於同年月十六日下午二時許，由甲○○提供該拾獲之乙○○身分證及其相
    片一張、新臺幣（下同）二萬五千元之報酬，至高雄市○○○路某「統一超商」
    、茶藝館處，交由年籍姓名不詳、綽號「阿發」之人變造黏貼甲○○之相片於該
    乙○○之國民身分證上，足生損害於乙○○及戶政機關對於身分證管理之正確性
    。
二、甲○○與丙○○為舊識，八十九年十一月間，丙○○因在戊○○處賭博虧損約二
    十萬元，認戊○○涉有詐賭情事，不甘損失，遂與甲○○及另一年籍姓名不詳、
    綽號「阿豬」之男子基於意圖為自己不法所有之犯意聯絡，由甲○○及綽號「阿
    豬」之人於八十九年十一月十七日晚間九時許，駕駛丙○○向不知情之江志成借
    用（江志成另經檢察官為不起訴處分確定）、車牌號碼Ｓ三九九三九號自用小客
    車，前往高雄縣岡山鎮○○○街四十六號戊○○經營之美髮店外等候，甲○○並
    另行起意攜帶前述義大利貝瑞塔廠製、ＭＯＤ‧九二ＦＳ口徑九釐米制式半自動
    手槍及口徑九釐米制式子彈十四顆，趁當日戊○○結束營業獨自一人自店內走出
    之際，突然自車內衝出、分立戊○○左右挾住戊○○，甲○○另露出腰間攜帶之
    槍枝，以兇惡語氣表明「欲與戊○○至他處談判詐賭事宜，看戊○○願意好好談
    還是如何」，以此非法方法迫使戊○○隨同甲○○等二人登上該車牌號碼Ｓ三九
    九三九號自用小客車、前往高雄縣岡山鎮○○里○○路丙○○前住處附近墓園，
    剝奪戊○○之行動自由，抵達墓園後，甲○○與該綽號「阿豬」之男子遂揚稱戊○○詐賭，應給付渠等及丙○○三百萬元，戊○○隻身一人在該處，復見甲○○
    持有槍枝，心生畏懼，遂同意付款，但要求與丙○○當面商談，經甲○○等人同
    意後，戊○○遂以電話央請丙○○到場，丙○○乃乘坐不知情友人丁○○駕駛之
    汽車前往該處；丙○○抵達該處後，因認戊○○確無力給付三百萬元，乃與甲○○議妥僅向戊○○索取七十萬元，作為賠償其所稱遭戊○○詐賭之損失，迄當日
    晚間十一時三十分許，丙○○、甲○○、綽號「阿豬」之人與戊○○談定強令戊○○給付之金額後，丙○○始帶同戊○○再乘坐丁○○駕駛之自用小客車返回戊○○之店面；甲○○則於當晚將持有之義大利貝瑞塔廠製、ＭＯＤ‧九二ＦＳ口
    徑九釐米制式半自動手槍及口徑九釐米制式子彈十四顆藏匿在高雄縣岡山鎮○○
    里○○路祐民巷六號檳榔攤旁空屋牆邊。
三、嗣因戊○○返家後僅於同年月十九日託年籍姓名不詳、綽號「阿財」之友人持二
    十萬元交付丙○○以清償原積欠丙○○之款項，並未給付丙○○、甲○○、「阿
    豬」索取之七十萬元，同年月二十一日晚間九時許，甲○○、「阿豬」、丙○○
    三人又前往高雄縣岡山鎮○○○街四十六號戊○○經營之美髮店，再次強索該七
    十萬元，四人並至鄰近咖啡館談判，戊○○不堪其擾，乃先以電話佯稱願先給付
    其中賠償丙○○所稱遭詐賭損失之二十萬元，邀約丙○○於同年月二十三日晚間
    十時許至高雄縣岡山鎮○○路○道超商前取款，同時報警處理，由高雄縣警察局
    湖內分局員警將戊○○攜帶之現金二十萬元紙鈔中部分鈔票號碼登記並在現場埋
    伏蒐證，而當場查獲丙○○駕駛車牌號碼Ｓ三九九三九號自用小客車前往取款，
    並尾隨丙○○至高雄縣岡山鎮○○○路一四四號「重口味薑母鴨」店內查獲甲○○，且在丙○○身上起出經登記號碼之二十萬元現金。甲○○因犯罪已被發覺，
    為逃避持有槍枝、子彈刑責，遂在高雄縣警察局湖內分局地下室候訊時央請丙○○頂替為槍枝、子彈之持有人，並告知丙○○槍枝、子彈藏放地點，丙○○乃於
    次日凌晨十二時二十三分許，帶同員警至高雄縣岡山鎮○○里○○路祐民巷六號
    檳榔攤旁空屋牆邊起出義大利貝瑞塔廠製、ＭＯＤ‧九二ＦＳ口徑九釐米制式半
    自動手槍一把及口徑九釐米制式子彈十四顆。
四、甲○○為警查獲後，因另犯槍砲彈藥刀械管制條例案件經判處有期徒刑二年確定
    後逃逸，為臺灣臺南地方法院檢察署通緝中，為脫免刑之執行，除委請丙○○帶
    同員警起出其持有、藏匿之槍枝外，竟於同年月二十三日晚間為警逮捕時、二十
    四日凌晨三時許、下午三時許，接連持前揭黏貼其相片之變造乙○○國民身分證
    向訊問員警、值勤檢察官行使，謊稱為乙○○，並於同年月二十四日凌晨三時許
    在高雄縣警察局湖內分局第三組訊問之際，接連在警訊筆錄上偽造「乙○○」之
    簽名一枚、指印八個，在逕行逮捕通知書上偽造「乙○○」簽名、指印各一枚，
    在夜間詢問同意書上偽造「乙○○」之簽名一枚，表示「乙○○」同意員警對其
    所涉刑案即刻實施詢問、製作筆錄，而偽造「乙○○」制作之私文書，復持以交
    予員警，進而行使前揭偽造之私文書，再接連於同日下午三時許在檢察官訊問筆
    錄後，偽造「乙○○」之簽名一枚，在臺灣高雄地方法院押票上偽造「乙○○」
    之指印一個，均足以生損害於乙○○及司法機關偵查犯罪之正確性。嗣同年月二
    十七日員警循線查知乙○○本人，而獲悉上情。
五、案經高雄縣警察局湖內分局報請臺灣高雄地方法院檢察署檢察官偵查起訴。
理    由
甲、有罪部分：
一、訊據被告甲○○對於前揭犯罪事實，除其是否係與被告丙○○、綽號「阿豬」之
    人基於意圖為自己不法所有之犯意聯絡，而攜帶其持有之制式槍枝、子彈前往被
    害人戊○○經營之美髮店，以挾持、帶槍脅迫之非法方法迫使戊○○隨同渠等登
    上車牌號碼Ｓ三九九三九號自用小客車、前往高雄縣岡山鎮○○里○○路丙○○
    前住處附近墓園，剝奪戊○○之行動自由，及抵達墓園後，有無與該綽號「阿豬
    」之男子揚稱戊○○詐賭、應給付渠等及被告丙○○三百萬元，經被告丙○○到
    場議定為七十萬元等節外，均坦承不諱，辯稱：其乃受被告丙○○之託詢問被害
    人戊○○是否詐賭，攜帶槍枝僅為防身之用，八十九年十一月十七日晚間係被害
    人戊○○自願隨同前往墓園商談，並因戊○○自承詐賭而與被告丙○○聯繫、自
    願賠償丙○○七十萬元，被告甲○○並無為自己或他人不法所有之意圖，並未向
    戊○○恐嚇索取三百萬元，亦未取得任何好處云云。訊據被告丙○○固不否認於
    右揭時、地因認被害人戊○○涉有詐賭情事，不甘損失，而委請被告甲○○前往
    質問戊○○，後因戊○○以電話央請其至墓園商談，並自承確有詐賭、同意賠償
    七十萬元，其乃於二日後與被告甲○○、「阿豬」前往戊○○經營之店面索取開
    筆款項，並於為警查獲之日駕車前往收取其中二十萬元款項等情，惟矢口否認與
    被告甲○○、綽號「阿豬」之人基於意圖為自己不法所有之犯意聯絡，由被告甲○○及「阿豬」攜帶制式槍枝、子彈以挾持、脅迫之非法方法剝奪戊○○之行動
    自由，並恐嚇戊○○給付七十萬元款項，辯稱：其僅央請被告甲○○代為質問戊○○是否確有詐賭情事，並未令被告甲○○以攜帶槍枝、強押戊○○至墓園談判
    之方式向戊○○強索金錢，至七十萬元乃戊○○自承詐賭而同意給付云云。
二、經查：
（一）右揭犯罪事實，除其中被害人戊○○是否遭脅迫或自願前往高雄縣岡山鎮○○
      里○○路墓園談判，及被告甲○○與綽號「阿豬」二人是否曾向戊○○索取三
      百萬元外，已經被告甲○○坦認屬實，核與被害人戊○○、乙○○指述情節大
      致相符，並有搜索扣押證明筆錄、贓證物認領保管收據、槍枝及車輛照片、鈔
      票影本、起獲槍彈現場照片、警訊筆錄、高雄縣警察局湖內分局刑事組逕行逮
      捕通知書、夜間詢問同意書、偵訊筆錄、車籍作業系統--查詢認可資料附卷可
      稽，高雄縣警察局湖內分局訊問筆錄、逕行逮捕通知書、夜間詢問同意書、偵
      訊筆錄上「乙○○」之簽名、指印均係被告甲○○所偽造，並據被告甲○○當
      庭辨識後坦認無訛，且有黏貼被告甲○○相片之「乙○○」國民身分證一張、
      義大利貝瑞塔廠製、ＭＯＤ‧九二ＦＳ口徑九釐米制式半自動手槍一把及口徑
      九釐米制式子彈十四顆扣案可資佐憑，其中扣案被告甲○○持有之手槍、子彈
      經送請內政部警政署刑事警察局鑑驗結果，認槍枝為義大利貝瑞塔廠製、ＭＯ
      Ｄ‧九二ＦＳ口徑九釐米制式半自動手槍，槍管內具六條右旋來復線，槍號磨
      滅，機械性能良好，具殺傷力，子彈十四顆均係口徑九釐米制式子彈，可供上
      述槍枝裝填發射，具殺傷力，亦有該局刑鑑字第一九０二九八號鑑驗通知書在
      卷可考。
（二）就剝奪被害人戊○○行動自由部份，被告甲○○雖辯稱戊○○係自願與其及「
      阿豬」二人同坐車牌號碼Ｓ三九九三九號自用小客車前往高雄縣岡山鎮○○里
      ○○路丙○○前住處附近墓園，然被害人戊○○係遭被告甲○○及「阿豬」左
      右挾住，又見被告甲○○腰間攜帶有槍枝且以兇惡語氣表明「欲與其至他處談
      判詐賭事宜，看其願意好好談還是如何」，始心生畏懼被迫隨同乘坐車牌號碼
      Ｓ三九九三九號車輛前往高雄縣岡山鎮○○里○○路附近墓園，迭經被害人戊○○指述歷歷，就攜帶槍枝及表明「欲與戊○○至他處談判詐賭事宜，看其願
      意好好談還是如何」一節，復為被告甲○○當庭坦認，衡諸常情，即便為成年
      男子，於夜間隻身遭遇二不詳男子近身挾持，其中一人復持有槍枝、語帶兇惡
      要求同往他處，亦已心生恐懼、難以抗拒，參諸戊○○與被告甲○○、「阿豬
      」二人並不相識，應無無故願與不相識之人同乘一車前往不詳處所之理，縱戊○○不願當場與渠等爭執以免聲張賭博等情，大可就近另覓隱密處協商，且斯
      時戊○○所有之車輛就在近旁，其原擬駕車接送配偶，倘戊○○確係自願與渠
      等談判，亦可自行駕車尾隨渠等至他處，以免屆時無法返回，何需與被告甲○○等人同乘一車？是當日被害人戊○○與被告甲○○、「阿豬」同乘一車前往
      高雄縣岡山鎮○○里○○路附近墓園，其行動自由已遭剝奪，殆無疑義。至被
      告丙○○雖辯稱僅央請被告甲○○質問戊○○是否詐賭，並未令甲○○強押被
      害人前往墓園云云，但該高雄縣岡山鎮○○里○○路附近墓園乃被告丙○○事
      前指定並曾帶同被告甲○○前往勘查之處所，已經被告甲○○當庭陳明，被告
      甲○○與「阿豬」二人強押戊○○至該處所時所駕車輛又為被告丙○○於二日
      前向不知情之江志成商借，此經江志成供陳明確，且為被告丙○○所不爭，參
      諸被告甲○○與戊○○間並無任何交誼宿怨，被告甲○○亦與「阿豬」並不熟
      識，「阿豬」乃被告丙○○友人，此經被告甲○○供述在卷，被告甲○○與「
      阿豬」二人一同強押被害人戊○○至該處僅因被告丙○○認遭戊○○詐賭、心
      有不甘，前業述及，被告丙○○稱不知悉被告甲○○、「阿豬」將強押被害人
      戊○○至該處、剝奪戊○○行動自由云云，顯係卸責之詞，委無可採。
（三）恐嚇取財部分
    １被告甲○○、丙○○雖均辯稱並無為自己或他人不法所有之意圖，八十九年十
      一月十七日晚間僅係因戊○○詐賭、詐得被告丙○○約二十萬元，被告甲○○
      乃受被告丙○○之託前往質問之，經戊○○坦承詐賭並自願賠償七十萬元，惟
      就被害人戊○○詐賭一節，並無任何證據以實其說，被害人戊○○亦堅決否認
      有所指詐賭行為，則所謂詐賭一事，要屬被告丙○○個人之揣度、臆測。
    ２又被告甲○○、「阿豬」二人強押被害人戊○○至墓園後，確曾向戊○○索取
      三百萬元，後因被告丙○○參與金額之討論，始降低為七十萬元，迭據被害人
      指述明確，被告丙○○亦陳稱其到場後為被害人戊○○談定金額七十萬元，則
      被告甲○○等人確曾向戊○○索取高額款項，因戊○○無力負擔、反覆央求始
      降低為七十萬元，應堪認定。
    ３就被害人戊○○詐賭一節，被告丙○○既未能提出任何證據以資參佐，且實則
      其在戊○○處賭博損失金額僅約二十萬元，此經被告丙○○自白不諱，其遽指
      被害人詐騙其錢財，進而令被告甲○○、「阿豬」出面強押被害人至墓園，索
      取三百萬元（後降低為七十萬元），於被害人返家後數日又再次率眾前往被害
      人經營之店面索取該七十萬元，復於本院審理中表示其於八十九年十一月二十
      一日晚間前往被害人戊○○經營之店面乃為索取該七十萬元，其意圖為自己不
      法所有甚明；至被告甲○○、「阿豬」二人雖因戊○○未交付渠等所強取之款
      項而未取得任何報酬，然渠等於並無證據足認戊○○確有詐賭、被告丙○○確
      遭詐騙之情形下，為被告丙○○出面強押戊○○至墓園、強索顯不相當於被告
      丙○○損失之七十萬元至三百萬元鉅額款項，渠等與被告丙○○同具為自己或
      他人不法所有之意圖，至為灼然。
    ４參諸被告丙○○於八十九年十一月二十三日晚間為警查獲時，竟陳稱不認識被
      告甲○○及被害人戊○○，亦不知悉戊○○遭人強押至墓園等情，甚且為被告
      甲○○承擔持有槍枝、子彈罪名，則其明知由被告甲○○、「阿豬」出面強押
      戊○○、索取所謂詐賭賠償金七十萬元，及於八十九年十一月二十三日向戊○○索取之款項二十萬元，均非正當合法行使法律所保障之權利，亦足認定。
（四）綜上所述，本件事證已臻明確，被告甲○○、丙○○二人之犯行洵堪認定，應
      依法論科。
三、論罪科刑部分
（一）被告甲○○意圖為自己不法所有，將乙○○遺失之身分證據為己有，核其所為
      係犯刑法第三百三十七條之侵占遺失物罪。
（二）按國民身分證為供證明人民身分之用，被告甲○○與年籍姓名不詳、綽號「阿
      發」之人基於犯意聯絡，由被告甲○○交付相片及拾得之乙○○國民身分證予
      「阿發」黏貼相片變造，並於為警查獲後接連持向員警、檢察官行使，核其此
      部分所為係犯刑法第二百十六條、第二百十二條之行使變造特種文書罪；被告
      甲○○於變造身分證後持以行使，其變造之低度行為，應為高度之行使行為所
      吸收，不另論罪，又被告甲○○於同次為警查獲後，基於單一行使變造身分證
      之決意，接續向員警、檢察官行使變造身分證之行為，屬基於一貫犯意之多次
      接續行為，應為行使變造特種文書之接續犯而屬單純一罪。就變造乙○○身分
      證部分，被告甲○○與年籍姓名不詳、綽號「阿發」之人有犯意之聯絡及行為
      之分擔，為共同正犯。被告甲○○所犯上述侵占遺失物罪、行使變造特種文書
      罪二罪間，有方法目的、原因結果之牽連關係，依刑法第五十五條後段規定，
      應從較重之行使變造特種文書罪處斷。
（三）又被告甲○○未經許可持有義大利貝瑞塔廠製、ＭＯＤ‧九二ＦＳ口徑九釐米
      制式半自動手槍一把及口徑九釐米制式子彈十四顆，核其此部分所為係犯槍砲
      彈藥刀械管制條例第七條第四項、第十二條第四項未經許可持有手槍、子彈罪
      。被告甲○○同時持有手槍及制式子彈，犯未經許可持有手槍、子彈二罪，係
      以一行為觸犯數構成要件不同之罪名，為想像競合犯，應依刑法第五十五條規
      定從一重之未經許可持有手槍罪處斷。
（四）被告甲○○、「阿豬」與被告丙○○基於意圖為自己不法所有之犯意聯絡，由
      甲○○攜帶槍枝、子彈與「阿豬」強押被害人戊○○至高雄縣岡山鎮○○里○○路丙○○前住處附近墓園，索取三百萬元，後降低為七十萬元，並於四日後
      再次前往被害人店面催討款項，但因戊○○於被告丙○○取款時報警埋伏當場
      查獲而未得手，核渠等此節所為，均係犯刑法第三百零二條前段以非法方法剝
      奪他人行動自由罪、第三百四十六條第三項恐嚇使人將物交付未遂罪，又被告
      丙○○、甲○○二度向戊○○索取七十萬元，係基於單一恐嚇取財之決意，接
      續向被害人索取，屬基於一貫犯意之多次接續行為，應為恐嚇取財之接續犯而
      屬單純一罪，被告甲○○、丙○○及年籍姓名不詳、綽號「阿豬」之人就強押
      戊○○至墓園、索取七十萬元部分，均有犯意聯絡及行為分擔，為共同正犯。
      被告甲○○、丙○○及年籍姓名不詳、綽號「阿豬」之人所犯上開以非法方法
      剝奪他人行動自由罪、恐嚇使人將物交付未遂罪間，有方法目的、原因結果之
      牽連關係，依刑法第五十五條後段之規定，應從較重之恐嚇使人將物交付未遂
      罪處斷。
（五）又被告甲○○為警逮捕後，接連在警訊筆錄、逕行逮捕通知書、夜間詢問同意
      書、偵訊筆錄、押票上偽造「乙○○」之簽名、指印，其中夜間詢問同意書表
      示「乙○○」同意員警對其所涉刑案即刻實施訊問、製作筆錄，足以生損害於
      乙○○及司法機關偵查犯罪之正確性，核其此部分所為係犯刑法第二百十六條
      、第二百十條之行使偽造私文書罪。被告甲○○於同次為警查獲之後，基於單
      一冒名應訊之決意，接續於警訊筆錄、逕行逮捕通知書、夜間詢問同意書、偵
      訊筆錄、押票上偽造「乙○○」之簽名或指印之行為，均屬基於一貫犯意之多
      次接續行為，應為偽造署押之接續犯而屬單純一罪；又被告甲○○於夜間訊問
      同意書上以「乙○○」名義簽名、捺指印表示「乙○○」同意員警對其所涉刑
      案即刻實施訊問、製作筆錄，自構成刑法第二百十條之偽造私文書罪，被告甲○○偽造前揭私文書後，復持以交予員警，進而行使前揭偽造之私文書，自應
      論以行使偽造私文書罪；被告甲○○於上開私文書上偽造署押之行為，為偽造
      私文書之階段行為，而偽造私文書之低度行為復為行使偽造私文書之高度行為
      所吸收，均不另論罪；另被告甲○○於警訊筆錄、逕行逮捕通知書、夜間詢問
      同意書、偵訊筆錄、押票上偽造署押之行為，既因屬基於一貫犯意之多次接續
      行為，侵害相同之單一法益為接續犯，前已述及，而上開偽造文書之偽造署押
      行為，又因屬偽造文書之階段行為不另論罪，則被告甲○○於警訊筆錄、逕行
      逮捕通知書、夜間詢問同意書、偵訊筆錄、押票上偽造署押之行為亦不另論罪
      。
（六）被告甲○○所犯上開行使變造特種文書罪、未經許可持有手槍罪、恐嚇使人將
      物交付未遂罪、行使偽造私文書罪四罪，其中行使變造特種文書罪、行使偽造
      私文書罪二罪間，亦有方法目的、原因結果之牽連關係，依刑法第五十五條後
      段規定，應從較重之行使偽造私文書罪處斷，至未經許可持有手槍罪、恐嚇使
      人將物交付未遂罪、行使偽造私文書罪三罪間，犯意個別、罪名互殊，應予分
      論併罰。
（七）被告甲○○曾於七十八年間犯殺人等罪，經臺灣嘉義地方法院判處有期徒刑十
      三年，經臺灣高等法院臺南分院駁回上訴確定，嗣於八十年間經減刑為九年一
      月，甫於八十七年十二月二十五日因假釋期滿執行完畢，有臺灣高等法院被告
      全國前案紀錄表、臺灣高雄地方法院檢察署刑案資料查註紀錄表可稽，其於有
      期徒刑之執行完畢後，五年以內再犯本件有期徒刑以上之罪，為累犯，應依法
      加重其刑。
（八）爰審酌被告甲○○為累犯，有殺人及多次槍砲前科，並曾經流氓感訓處分，前
      科累累、素行不良，被告丙○○則僅有少年時之非行，素行尚稱良好，均正值
      壯年，竟不思以正當手段賺取報酬，而恐嚇他人、強索鉅額金錢，被告甲○○
      復持有槍枝、子彈，並變造、行使他人身分證件、為警查獲後偽造他人署押、
      文書以脫免刑責，危害社會安全甚鉅，且審判中復行脫逃，經警追緝槍傷後始
      借提到庭應訊，但犯後坦承大部分犯行，被告丙○○則一再飾詞狡辯、顯無悔
      意等一切情狀，分別量處如主文所示之刑，並定被告甲○○部分應執行之刑，
      以資懲儆。
四、被告甲○○持有之義大利貝瑞塔廠製、ＭＯＤ‧九二ＦＳ口徑九釐米制式半自動
    手槍一把（槍枝管制編號第0000000000號）及口徑九釐米制式子彈十
    四顆，具殺傷力，均屬禁止私自製造、販賣、持有之違禁物，然其中子彈六顆經
    鑑驗試射耗用，已不具殺傷力，非屬違禁物，是僅就該槍枝及送鑑所餘之子彈八
    顆，依刑法第三十八條第一項第一款之規定宣告沒收之，被告甲○○變造之乙○○國民身分證上相片為其所有且係供犯罪所用之物，亦依刑法第三十八條第一項
    第二款沒收之；至偽造之高雄縣警察局湖內分局警訊筆錄上「乙○○」簽名一枚
    、指印八個，逕行逮捕通知書上「乙○○」簽名、指印各一枚，夜間詢問同意書
    上「乙○○」之簽名一枚，檢察官偵訊筆錄上「乙○○」之簽名一枚、臺灣高雄
    地方法院押票上指印一個，均係偽造之署押，併依刑法第二百十九條之規定，宣
    告沒收之。
五、公訴意旨另以：被告甲○○八十九年十一月十七日晚間攜帶之義大利貝瑞塔廠製
    、ＭＯＤ‧九二ＦＳ口徑九釐米制式半自動手槍及口徑九釐米制式子彈十四顆係
    被告丙○○所有，後經被告丙○○藏匿在高雄縣岡山鎮○○里○○路祐民巷六號
    檳榔攤旁空屋牆邊，因認被告丙○○另涉犯槍砲彈藥刀械管制條例第七條第四項
    、第十二條第四項無故持有手槍、子彈罪嫌。
（一）公訴人認被告丙○○另涉犯槍砲彈藥刀械管制條例第七條第四項、第十二條第
      四項無故持有手槍、子彈罪嫌，係以被告丙○○於警、偵訊中坦承持有該等槍
      枝、子彈，並帶同員警前往高雄縣岡山鎮○○里○○路祐民巷六號檳榔攤旁空
      屋牆邊起獲該批槍枝、子彈為論據，惟上述扣案之義大利貝瑞塔廠製、ＭＯＤ
      ‧九二ＦＳ口徑九釐米制式半自動手槍及口徑九釐米制式子彈十四顆為被告甲○○所有，迭經被告甲○○於本院審理中供述在卷，渠等為警查獲之時，被告
      甲○○另案為臺灣臺南地方法院檢察署通緝中，而持黏貼其相片、變造之「乙○○」國民身分證應訊、謊稱為乙○○圖脫免刑之執行，前已述及，亦有臺灣
      高等法院被告全國前案記錄表可按，故被告甲○○於為警逮捕後解送高雄縣警
      察局湖內分局地下室候訊時，央請亦在該處候訊之被告丙○○頂替持有該把槍
      枝及子彈，是被告丙○○得以知悉並帶同員警起出該批槍枝、子彈，此經被告
      甲○○自白翔實，核與被告丙○○、丁○○經本院隔離訊問後供述情節一致，
      故扣案之義大利貝瑞塔廠製、ＭＯＤ‧九二ＦＳ口徑九釐米制式半自動手槍及
      口徑九釐米制式子彈十四顆確係被告甲○○所持有，堪以認定。
（二）該等槍枝、子彈既為被告甲○○所持有，而被告甲○○持有上開槍枝、子彈一
      節，被告丙○○並不知悉，當日被告甲○○乃自行起意攜帶該等槍枝、子彈，
      亦據被告甲○○供陳明確，是並無證據足認被告丙○○就持有槍枝、子彈進而
      持以恐嚇被害人戊○○之犯行，與被告甲○○有犯意聯絡，惟公訴意旨認此部
  分與前揭論罪科刑之恐嚇取財間，有牽連犯之裁判上一罪關係，爰不另為無罪
      之諭知，併此敘明。
乙、無罪部分
一、公訴意旨略以：被告丁○○與被告甲○○、丙○○基於意圖為自己不法所有之犯
    意聯絡，由甲○○攜帶被告丙○○所有義大利貝瑞塔廠製、ＭＯＤ‧九二ＦＳ口
    徑九釐米制式半自動手槍一把及口徑九釐米制式子彈十四顆，與綽號「阿豬」之
    人於八十九年十一月十七日晚間九時許，駕駛車牌號碼Ｓ三九九三九號自用小客
    車，前往高雄縣岡山鎮○○○街四十六號被害人戊○○經營之美髮店外，趁當日
    戊○○獨自一人自店內走出之際，持槍迫使戊○○隨同甲○○等二人登上該車牌
    號碼Ｓ三九九三九號自用小客車、前往高雄縣岡山鎮○○里○○路被告丙○○前
    住處附近墓園，剝奪戊○○之行動自由，被告甲○○並與該綽號「阿豬」之男子
    揚稱戊○○詐賭，要求戊○○支付三百萬元，使戊○○心生畏懼、同意付款，因
    被害人戊○○一再請求降低金額，被告丁○○乃與被告丙○○一同前往該處商討
    金額，並於同年月二十一日晚間九時許，再一同前往前述戊○○經營之美髮店，
    再次強索該七十萬元，四人並至鄰近咖啡館談判，並於同年月二十三日晚間十時
    許一同至高雄縣岡山鎮○○路○道超商前取款，為警尾隨被告丙○○至高雄縣岡
    山鎮○○○路一四四號「重口味薑母鴨」店內查獲，因認被告丁○○涉犯刑法第
    三百零二條前段剝奪他人行動自由罪、第三百四十六條第一項恐嚇取財罪、槍砲
    彈藥刀械管制條例第七條第四項、第十二條第四項無故持有手槍、子彈罪嫌。
二、按犯罪事實應依證據認定之，無證據不得推定其犯罪事實，刑事訴訟法第一百五
    十四條定有明文。又認定不利於被告之事實，須依積極證據，苟積極證據不足為
    不利於被告事實之認定時，即應為有利於被告之認定，更不必有何有利之證據，
    最高法院三十年上字第八一六號著有判例可資參照。本件公訴人認被告丁○○涉
    犯前揭罪嫌，無非係以被告丁○○於八十九年十一月十七日晚間駕車載送被告丙○○至高雄縣岡山鎮○○里○○路墓園商討金額，於議定金額後並載送被害人戊○○返回，及同年月二十三日被告丙○○取款後旋與被告丁○○在高雄縣岡山鎮
    ○○○路一四四號「重口味薑母鴨」店內會合為論據。訊之被告丁○○則堅決否
    認有與被告丙○○、甲○○共犯持有槍枝子彈、恐嚇取財、剝奪他人行動自由之
    犯行，辯稱：八十九年十一月十七日晚間其僅係應被告丙○○之請載送之前往墓
    園，旋即返家，並未參與強取金額之商討，之後被告丙○○又電請其駕車前往接
    送丙○○與戊○○二人返家，途中丙○○與戊○○二人亦未提及恐嚇取財等情，
    嗣後，同年月二十三日其應丙○○之邀約與甲○○在高雄縣岡山鎮○○○路一四
    四號「重口味薑母鴨」店內用餐，席間被告丙○○僅提及其有他事需前往處理即
    離席，並未提及取款事宜，更全然不知悉有槍枝、子彈等語。
三、經查：
（一）被告甲○○於八十九年十一月十七日攜帶之槍枝、子彈係甲○○所持有，被告
      丙○○並不知悉，當日被告甲○○乃另行起意攜帶該槍枝、子彈前往被害人戊○○營業處所，前皆提及，而被告丁○○與被告甲○○並不相識，渠等均為被
      告丙○○之友人，此經被告丙○○、甲○○供承明確，則被告丙○○尚且不知
      悉被告甲○○持有該等槍枝、子彈，自難認被告丁○○知悉上情，或就持有該
      等槍枝、子彈與被告甲○○間有何犯意聯絡。
（二）至共同剝奪戊○○行動自由、恐嚇取財部分，當日被告丁○○固駕車搭載被告
      丙○○前往高雄縣岡山鎮○○里○○路墓園商討金額，於被告丙○○、甲○○
      、「阿豬」與戊○○等人議定金額後，並載送被害人戊○○、被告丙○○返回
      其店面、住處，復於同年月二十三日晚間與被告丙○○、甲○○二人在高雄縣
      岡山鎮○○○路一四四號「重口味薑母鴨」店內用餐，此為被告丁○○坦認不
      諱，前曾提及，且與被害人戊○○之指述及同案被告丙○○之供述均吻合，但
      尚難僅憑被告丁○○駕車接送被告丙○○，及被告丙○○取款後與被告丁○○
      會面，即遽認被告丁○○與渠等有犯意聯絡、行為分擔，蓋被告丙○○曾數度
      央請被告丁○○駕車載送其前往各處，當日並非偶一為之，且被告丁○○載送
      被告丙○○到達墓園談判後，未久即離去，並未在場參與商談，嗣後被告丁○○載送其返回店面途中，戊○○與被告丙○○等人亦未提及強押、詐賭或強索
      金錢之事，而八十九年十一月二十三日晚間僅被告丙○○一人前往約定地點拿
      取二十萬元款項，被告丁○○並未到場，此俱經被害人戊○○指陳無訛，被告
      丙○○亦供稱並未告知被告丁○○前往墓園之目的及其令被告甲○○強押戊○○前往該處、二十三日晚間係前往取款等節，是亦已無任何積極證據足認被告
      丁○○知悉或參與被告丙○○、甲○○、「阿豬」等人剝奪被害人戊○○行動
      自由、恐嚇索取金錢之犯行，此外復查無其他證據可資佐憑，揆諸首揭判例、
      法條，不能證明被告丁○○犯罪，依法自應為無罪之諭知。
據上論斷，應依刑事訴訟法第二百九十九條第一項前段、第三百零一條第一項，槍砲
彈藥刀械管制條例第七條第四項、第十二條第四項，刑法第二十八條、第三百三十七
條、第二百十六條、第二百十二條、第二百十條、第三百零二條、第三百四十六條第
三項、第四十七條、第二百十九條、第三十八條第一項第一款、第二款、第十一條、
第五十五條、第五十一條第五款、第九款、第十款，罰金罰鍰提高標準條例第一條，
判決如主文。
本案經檢察官楊忠城到庭執行職務。
中      華      民      國    九十一    年      五      月     十四     日
                              臺灣高雄地方法院刑事第三庭
                                      法  官  洪  文  慧
右正本證明與原本無異。
如不服本判決，應於判決送達後十日內，向本院提出上訴狀。
                                      書記官  蔡  維  容
中      華      民      國    九十一    年      五      月     十六     日
